臺灣高等法院臺中分院刑事判決　　　　　　　　九十三年度交上易字第一○○三號
　　上　訴　人
　　即　被　告　乙○○
　　選任辯護人　張淑琪律師
右上訴人，因被告過失致重傷案件，不服臺灣臺中地方法院九十三年度交易字第一二
０號，中華民國九十三年七月二十八日第一審判決（起訴案號：臺灣臺中地方法院檢
察署九十三年度偵字第一七九號）提起上訴，本院判決如左：
    主  文
原判決撤銷。
乙○○因過失傷害人致重傷，處有期徒刑柒月。
    事  實
一、乙○○（原姓名為徐志明，九十三年四月十六日更名）於民國（下同）九十二年
    三月五日上午駕駛車牌號碼Ｎ二─五九六二號自小客車，沿台中縣潭子鄉○○路
    ○段三九一巷由興華一路往中山路二段方向行駛，同日七時四十五分許，行經台
    中縣潭子鄉○○路○段圖書館前欲左轉往豐原方向行駛時，應注意汽車行駛時之
    車前狀況，並隨時採取必要之安全措施，且汽車行近行人穿越道前，應減速慢行
    ，遇有行人穿越時，無論有無交通警察指揮或號誌指示，均應暫停讓行人先行通
    過，依當時情形，又無不能注意之情事，竟疏於注意，適有年老行人呂阿員（十
    七年十月二十五日生）正步行於行人穿越道，欲通過中山路二段（起訴書誤載為
    三段）時，為其所駕駛上開自小客車撞及，致呂阿員跌倒在地，受有創傷性蜘蛛
    膜下出血、腦積水及癲癇之於身體或健康有重大不治之傷害，且造成呂阿員兩下
    肢膝關節已有嚴重攣縮現象，極少恢復站立或步行功能之可能，該雙肢已毀敗之
    重傷害。乙○○於肇事後，於有偵查犯罪權限之人知悉犯罪前，主動打電話報警
    ，並向到場處理事故之警員丁○○陳明係肇事者，陳述肇事經過表明自首接受裁
    判（惟呂阿員已於九十三年十一月二十七日死亡）。
二、案經檢察官指定呂阿員之子丙○○代行告訴，及臺中縣警察局豐原分局報告臺灣
    臺中地方法院檢察署檢察官偵查起訴。
    理  由
一、右開過失傷害之犯罪事實，業據上訴人即被告（下稱被告）乙○○，先後於偵審
    中供承不諱，核與代行告訴人丙○○指訴之情節相符，並有道路交通事故現場圖
    、道路交通事故調查報告表（一）（二）、現場相片三張附卷可稽，又被告上開
    駕駛行為，核與被害人受傷間，有相因果關係，亦甚明顯，是被告駕車過失造成
    被害人受傷之情事，已極明確，要堪認定。茲按，汽車行駛時，駕駛人應注意車
    前狀況，並隨時採取必要之安全措施，又汽車行近行人穿越道前，應減速慢行，
    遇有行人穿越時，無論有無交通警察指揮或號誌指示，均應暫停讓行人先行通過
    ，道路交通安全規則第九十四條第三項、第一百零三條，各定有明文。本件被告
    駕車自應注意上述道路交通安全規則之規定，依當時路狀，又無不能注意情形，
    且依案發地點係在行人穿越道中央，被告若注意車前狀況，當不可能看不到已穿
    越道路一半之被害人呂阿員，其竟疏未注意為之，以致撞及被害人肇事，致人受
    傷，被告應有過失，洵堪認定。況且，本院依職權及被告選任辯護人之請求，將
    本件卷證資料，送請臺灣省臺中縣區車輛行車事故鑑定委員會鑑定結果，認定「
    一、乙○○駕駛自小客車左轉未注意車前狀況，撞上沿行人穿越道穿越車道之行
    人，為肇事原因。二、行人呂阿員無肇事因素」，此有該會九十三年十一月十一
    日函所附鑑定意見書在卷可稽（參見本院卷八七頁），益見被告確有過失情事，
    至為灼然，被告及其選任辯護人雖以被害人並非行走於行人穿越道，該鑑定自有
    未洽，並請求另送覆議云云。惟查，依偵查卷之相片所示，被害人受傷所流血跡
    ，僅存在該穿越道中間上，並未往前再延續於被告車行方向之內側快車道，且依
    該安全島種有花草隔開，年老之被害人是否穿越安全島甚有可疑，被告於案發時
    之調查筆錄所載（參見本院卷五六頁）等情以觀，佐以證人即員警丁○○於本院
    所證：被告汽車之左側後照鏡有擦撞損壞痕跡，足見被害人應非由安全島穿越，
    而在快車道遭被告撞及，應甚明確，是被告及其選任辯護人上開所辯，尚難採取
    。又本件事證已明確，核無再送覆議之必要。
(二)次按，被害人呂阿員受有創傷性蜘蛛膜下出血、腦積水及癲癇之傷害，目前行動
    不便，長期臥床，需用氣管呼吸，有行政院衛生署豐原醫院診斷證明書及台中縣
    私立人愛老人養護中心出具之證明書各一紙附卷可稽，且被害人呂阿員因前開傷
    害造成重度肢障，並領有中華民國身心障礙手冊，已據代行告訴人丙○○於偵審
    中指訴在卷，並有中華民國身心障礙手冊一紙附卷可稽，嗣經原審向台中縣私立
    人愛老人養護中心函查被害人呂阿員目前之意識及表達能力如何，該院九十三年
    四月二十六日覆函陳稱：呂阿員女士日前因車禍腦部受傷，住進本中心養護照顧
    ，目前意識不清楚，無法表達，需要專人長期照顧，有該中心之覆函在卷可參（
    參見原審卷二三頁），且被害人經法院宣告禁治產，由丙○○監護乙節，亦有戶
    籍謄本在卷可稽，則檢察官指定被害人之子丙○○為代行告訴人，經核自無不合
    ，是被告選任辯護人請求鑑定被害人之精神狀態，核非必要。又被告選任辯護人
    辯稱：被告有前往探視被害人，被害人並表示不要對其告訴乙節，惟無任何證據
    提出，而丙○○於原審時復供稱：被害人應會同意告訴，伊有問她，她有點頭，
    伊之父親已死亡等語（參見原審卷十八、十九頁，六二頁），是選任辯護人辯稱
    本件告訴不合法云云，亦非可採。再者，依被害人發生車禍迄今已逾一年尚無法
    痊癒之情形（嗣於本院審理中已死亡）以觀，被害人呂阿員所受傷害，應合於刑
    法第十條第四項第六款之於身體或健康受有重大不治或難治之傷害之情形，應極
    明確。又經本院函請被害人就醫豐原醫院，鑑定被害人病情，經該院覆函載稱：
    「兩下肢膝關節已有嚴重攣縮現象，以呂女士年齡、攣縮期間及骨科雙膝退化病
    史考量，雖四肢尚能自主活動，現在再積極治療，亦極少恢復站立或步行功能之
    可能」（參見本院卷九十、一一一頁），足見伊之雙肢已達毀敗之重傷害程度，
    亦甚灼然，要堪認定。從而，被告上開辯稱被害人並非重傷，亦非全係其之過失
    云云，核係卸責之詞，不足採信，是被告上開犯行，洵堪認定，自應依法論科。
二、核被告所為，係犯刑法第二百八十四條第一項後段之過失致重傷害罪。被告為汽
    車駕駛人，行經行人穿越道，不依規定讓行人優先通行，因而致人受傷，依法應
    負刑事責任，應依道路交通管理處罰條例第八十六條第一項之規定加重其刑。惟
    被告於肇事後即向警報案，並主動向到場處理事故警員丁○○陳明係肇事者及陳
    述肇事經過，有警詢筆錄及車禍案件報告書在卷可按，並經該證人丁○○於本院
    證稱在卷，核為對於未發覺之罪自首而接受裁判，應依法減輕其刑，並先加後減
    之。原審經審理之結果，認被告罪證明確，予以論科，固非無見。但查，原審未
    將車禍送請鑑定，以明雙方是否皆有責任，顯有可議。又被害人是否重傷，原審
    未函請醫院鑑定，亦有違誤。被告提起上訴，否認有造成重傷之情事，雖非可取
    ，惟原判決既有上開可議，即屬無可維持，應由本院撤銷改判。爰審酌被告過失
    程度、所生危害、肇事後態度，被告尚未與被害人達成民事和解賠償等一切情狀
    ，量處如主文第二項所示之刑，以資懲儆。
三、檢察官於本院九十三年十一月三十日審理時，雖主張被害人已死亡，應變更起訴
    法條為過失致死罪云云，惟查，代行告訴人丙○○於本院調查時，陳稱被害人於
    豐原醫院就醫後，已折返靜養中心受照顧一段期間，嗣本院送請重傷之鑑定時，
    被害人亦有前往鑑定等情，有本院卷可憑（參見本院卷七四、七六頁），佐以起
    初診斷書所載傷勢，及死亡證明書所載死因（參見本院卷一二一頁）等情，堪認
    被害人嗣於九十三年十一月二十七日死亡，應與本件車禍間，尚無直接因果關係
    ，附此載明。
據上論斷，應依刑事訴訟法第三百六十九條第一項前段、第三百六十四條、第二百九
十九條第一項前段，刑法第二百八十四條第一項後段、第六十二條前段，道路交通管
理處罰條例第八十六條第一項，罰金罰鍰提高標準條例第一條前段，判決如主文。
本案經檢察官甲○○到庭執行職務
中      華      民      國    九十三    年      十二      月    十四    日
                                   臺灣高等法院臺中分院刑事第二庭
      審判長法  官  羅  禮  政
                                               法　官  陳  欣  安
                                               法　官　蔡　聰　明
右正本證明與原本無異。
不得上訴。
                                               書記官  郭　振　祥
中     華     民     國     九十三     年     十二     月      十五     日
刑法第二百八十四條：
因過失傷害人者，處六月以下有期徒刑、拘役或五百元以下罰金。致重傷者，處一年
以下有期徒刑、拘役或五百元下罰金。
從事業務之人，因業務之過失傷害人者，處一年以下有期徒刑、拘役或一千元以下罰
金。致重傷者，處三年以下有期徒刑、拘役或二千元以下罰金。
                                                              　　　　　Ｆ
